【裁判字號】    91,自,667
【裁判日期】    920109
【裁判案由】    毀損
【裁判全文】
臺灣臺中地方法院刑事判決                          九十一年度自字第六六七號
    自  訴  人  丙○○  住台中.
                丁○○  住台中.
    被      告  甲  ○
                乙○○  男  三.
    右  一  人
    選任辯護人  王叔榮律師
                魏其村律師
右列被告因毀損案件，經自訴人提起自訴，本院判決如左：
    主  文
甲○、乙○○均無罪。
    理  由
一、自訴意旨略以：自訴人所共有坐落在台中縣龍井鄉○○段第一二八－一號、第一
    二八－二號等二筆土地，與被告甲○所有坐落在同段第一二九－五號及被告乙○
    ○所有坐落在同段第一二九－四號等二筆土地相鄰。自訴人於民國六十年初即在
    上述共有之土地相鄰處建有磚造圍牆長約五十公尺，並於九十一年六月二十一日
    向台中縣清水地政事務所申請鑑界，因二次測量之結果皆不相同，清水地政事務
    所乃要求自訴人與被告協議界址所在。惟被告乙○○竟於九十一年七月八日、甲
    ○竟則於同年月二十三日，私自僱工毀損自訴人所施設之磚造圍牆，共同涉有刑
    法第三百五十四條之毀損罪嫌。
二、按犯罪事實應依證據認定之，無證據不得推定其犯罪事實；又不能證明被告犯罪
    者，應諭知無罪之判決，為刑事訴訟法第一百五十四條、第三百零一條第一項所
    明定。上開規定於自訴程序準用之，同法第三百四十三條亦有明文。次按認定不
    利被告之事實，須依積極證據，苟積極證據不足為不利於被告事實之認定時，即
    應為有利被告之認定；且認定犯罪事實所憑之證據，無論其為直接證據或間接證
    據，其為訴訟上之證明時，均須達於一般之人不至有所懷疑，而得確信其為真實
    之程度，始得據為有罪之認定，倘其證明尚未達到此一程度，而有合理性之懷疑
    存在時，即無從遽為有罪之確信，有最高法院三十年上字第八一六號、七十六年
    臺上字第四九八六號判例意旨可參。
三、自訴人指稱被告共同涉有刑法之毀損罪嫌，無非是以土地登記謄本四件、地籍圖
    謄本、台中縣清水地政事務所土地鑑界通知函影本各一份、現場照片四張等證據
    方法為憑。惟經本院訊問被告後，均堅決否認涉有前開罪嫌，被告甲○辯稱其確
    有將該面圍牆推倒，但此面圍牆並非自訴人所施設，乃案外人林瑞廷、高聖年、
    王慶琳等三人設立之喬豐塑膠有限公司出資於六十九年間所砌成，八十六年時，
    案外人林瑞廷即曾申請地政機關鑑界，測量之結果該面圍牆坐落在在被告甲○之
    土地範圍內，林瑞廷因而同意將該面圍牆歸其處理；被告乙○○則辯稱其於九十
    一年六月間向被告甲○購買前開第一二九－四號土地，其後曾要求被告甲○處理
    與自訴人間之界址糾紛，絕無僱工推倒該面圍牆等語。經查：
    (一)依前開自訴人所提出之證據方法，雖可認與被告之土地相鄰，而生有界址之糾
      紛。然被告甲○所否認該面圍牆為自訴人施設之辯解，參諸台中縣龍井鄉○○
      段第一二八－一、一二八－二地號之土地登記謄本，確有林瑞廷之人與自訴人
      共有此二筆土地，應有部分皆三分之一等記載，似非徒托空言。自訴人方面有
      必要先能證明該面圍牆為其等所施設，方能再一步去論究被告等有無毀損之行
      為。但自訴人於本院審理時，對於被告甲○之辯解，明白供述：「我哥哥林瑞
      廷不可能將圍牆交給甲○，但我無法證明我有該面圍牆的所有權」等語（見九
      十一年十一月十三日審判筆錄），而不能先為必要之證明；從而，依照邏輯順
      序，也無越序查證林瑞廷、高聖年及王慶琳等人之必要。
    (二)其次，自訴人提出之現場照片四張，雖顯示其所指陳之圍牆遭到人為破壞，但
      僅憑照片上該面圍牆傾倒在地之平面影像，尚無法得悉何人所為，被告乙○○
      又已堅決否認，有如前述，故自訴人指稱被告乙○○涉嫌毀損部分，亦待更提
      出其他積極、適合之證據方法或指出證據方法之所在以供查證，否則無從輕認
      被告乙○○即有自訴人指訴之犯行。今自訴人既僅提出前開證據方法，而未能
      使人咸信被告乙○○確有破壞該面圍牆之行為，即應為有利於被告乙○○之判
      斷。
四、基於前三兩項理由，自訴人所提出之證據方法，不能證明被告的確涉有所訴毀損
    之犯行，乃依前開刑事訴訟法之規定及最高法院之判例意旨，諭知被告均無罪之
    判決。
據上論斷，應依刑事訴訟法第三百四十三條、第三百零一條第一項，判決如主文。
中      華      民      國      九十二      年      一      月    九    日
                                        法  官  莊  深  淵
右正本證明與原本無異。
如不服本判決，應於送達後十日內向本院提出上訴狀（須附繕本），上訴於台灣高等
法院台中分院。
                                        書記官
中      華      民      國      九十二      年      一      月    九    日


司法院資訊處製作；財團法人民間司法改革基金會備份。
